臺灣士林地方法院民事判決　　　　　　　　　　　　　九十三年度訴字第二四一號
　　原　　　告　丁○○
　兼訴訟代理人　丙○○
　　被　　　告　乙○○
　　　　　　　　甲○
　　右　一　人
　　訴訟代理人　戊○○
當事人間返還房屋等事件，本院於中華民國九十三年五月二十五日言詞辯論終結，判
決如下：
    主    文
被告甲○應將門牌號碼台北縣汐止市○○街九十九號三樓之四房屋及其地下室編號三
十三號車位返還原告。
被告應自如附表所示之日起，至返還房屋之日止，按月給付原告新台幣伍仟佰拾
元。
原告其餘之訴駁回。
訴訟費用由被告甲○負擔十分之七；被告乙○○負擔十分之二；餘由原告負擔。
本判決第一項、第二項於原告以新台幣肆拾萬元供擔保後，得假執行。
原告其餘假執行之聲請駁回。
    事實及理由
壹、程序方面：
一、被告乙○○未於言詞辯論期日到場，核無民事訴訟法第三百八十六條各款所列情
    形，爰依原告之聲請，由其一造辯論而為判決。
二、原告於民國九十三年三月一日起訴時就其主張被告無權占有之事實，係依民法第
    一百八十五條共同侵權行為之法律關請求被告連帶負損害賠償責任，惟於本院九
    十三年三月二十三日進行言詞辯論時，則改依不當得利之法律關係請求被告給付
    賠償金，符合民事訴訟法第二百五十五條第一項第三款之規定，且被告甲○對原
    告所為訴之變更亦無異議，而為本案之言詞辯論，則原告所為訴之變更應予准許
    。
貳、實體方面：
一、原告主張：門牌號碼台北縣汐止市○○街九十九號三樓之四房屋（含地下一樓編
    號三十三號車位一個，下稱系爭房屋）原係被告乙○○所有，嗣經鈞院查封拍賣
    ，由原告於九十二年十二月三十日投標買受，系爭房屋雖因被告乙○○主張自九
    十年一月一日起至一百年一月一日止出租予被告甲○而公告不點交，惟依民法第
    四百二十五條第二項規定，該租約並不適用同條第一項買賣不破租賃法則，對原
    告而言，應屬無權占有。又被告乙○○於系爭房屋遭鈞院查封後，仍居住於系爭
    房屋之內，且被告乙○○係九十年二月二十三日才取得該房屋之所有權，如何能
    在九十年一月一日將房屋出租給被告甲○，顯見被告二人間之租約不實，依民法
    第七百六十七條之規定，原告自得請求被告返還系爭房屋。再依民法不當得利之
    規定，原告亦得請求被告給付相當於租金之不當得利。爰聲明：被告應將門牌號
    碼台北縣汐止市○○街九十九號三樓之四房屋併同其地下室編號三十三號車位返
    還原告，並自起訴狀繕本送達翌日起至返還房屋之日止，按月給付原告新台幣（
    以下同）一萬二千元。並陳明願供擔保，請准宣告假執行。
二、被告乙○○經合法通知未於言詞辯論期日到場，依其所提書狀陳稱：被告自八十
    九年十二月三十日即與被告甲○簽訂租約，系爭房屋目前由被告甲○占有，原告
    請求被告返還，自無理由等語置辯，並聲明：請求駁回原告之訴及其假執行之聲
    請。被告甲○則以：原告於買受系爭房屋之前已知該不動產出租予被告甲○，依
    民法第三百七十三條之規定，原告自應承受負擔系爭房屋之危險，被告並無侵害
    原告權利可言。又依民法第九百四十三條之規定，被告甲○就系爭房屋有適法占
    有之權利，原告主張被告為無權占有，應負擔舉證責任。再原告亦應就被告間係
    通謀虛偽意思表示負舉證責任等語資為抗辯。並聲明：駁回原告之訴及假執行之
    聲請。
三、原告主張系爭房屋原係被告乙○○所有，嗣經本院查封拍賣，由原告於九十二年
    十二月三十日投標買受，並已取得不動產權利移轉證書，惟因被告乙○○主張自
    九十年一月一日起至一百年一月一日止出租予被告甲○而公告不點交等情，有原
    告所提本院九十一執字第九六九五號查封筆錄、房屋租賃契約、建物登記謄本、
    不動產權利移轉證書各一份（均影本）為證，且為被告所不爭執，堪信為真實。
四、按「出租人於租賃物交付後，承租人占有中，縱將其所有權讓與第三人，其租賃
    契約，對於受讓人仍繼續存在。前項規定，於未經公證之不動產租賃契約，其期
    限逾五年或未定期限者，不適用之。」民法第四百二十五條定有明文。被告乙○
    ○雖將系爭房屋出租予被告甲○，惟其租賃期限長達十年，且未經法院公證，依
    前揭民法第四百二十五條第二項之規定，並不適用同條第一項買賣不破租賃之規
    定，亦即，系爭房屋之新所有權人即原告不受被告間租賃契約之拘束，被告甲○
    不得持其與被告乙○○間之租賃契約對原告主張其係有權占有。至於被告甲○所
    引民法第七百七十三條買賣標的物利益與危險之承受與負擔之規定，於此並無適
    用之餘地，被告甲○以此主張原告應繼受其與被告乙○○間之租約，尚有誤會。
五、次按「占有人於占有物上行使之權利，推定其適法有此權利。」民法第九百四十
    三條定有明文。被告甲○雖另主張原告應就其係無權占有一事負舉證之責。惟依
    前揭民法第四百二十五條第二項之規定，被告甲○已不得以其與被告乙○○間之
    租約對抗原告，是被告甲○應舉證證明其對系爭房屋有何適法之占有權源，而非
    再由原告舉證證明被告為無權占有。因被告甲○未能證明其就系爭房屋有何適法
    占有之權源，則原告主張被告甲○為無權占有，即足採信。
六、再按「所有人對於無權占有或侵奪其所有物者，得請求返還之。」、「對於物有
    事實上管領之力者，為占有人。」民法第七百六十七條前段、第九百四十條定有
    明文。原告雖主張被告乙○○亦係無權占有系爭房屋，惟為被告乙○○所否認。
    經查，系爭房屋現由被告甲○所占有，此為被告甲○所自承，且依原告所陳報被
    告乙○○之
    本院依該址為送達，亦由受僱人即富陽星鑽管理委員會之管理員代收，又本院於
    九十三年四月十六日履勘現場時，僅被告甲○在場，並未見被告乙○○，且未發
    現被告乙○○乃居住於系爭房屋之相關證據，是被告乙○○辯稱其已搬離該房屋
    ，對該房屋已無事實上之管領力，應足採信。故原告依民法第七百六十七條前段
    之規定，僅得請求被告甲○返還系爭房屋，其請求被告乙○○返還房屋部分，即
    無理由。
七、末按「無法律上之原因而受利益，致他人受損害者，應返還其利益」，民法第一
    百七十九條定有明文。又無權占有他人之土地、房屋，依社會之通常觀念，可獲
    得相當於租金之利益，亦有最高法院六十一年台上字第一六九五號判例足資參照
    。被告所有之系爭建物既屬無權占有原告之土地。因系爭房屋係由被告乙○○出
    租給被告甲○，依民法第九百四十一條之規定，被告甲○為直接占有人，被告乙
    ○○為間接占有人，被告乙○○因出租系爭房屋而獲益，被告甲○則因使用系爭
    房屋而獲利，則原告依不當得利之法律關係請求被告返還其所受利益亦無不合。
    按城市地方房屋之租金，以不超過土地及其建築物申報總價年息百分之十為限，
    土地法第九十七條第一項定有明文。查系爭房屋之拍定金額為一百二十八萬元，
    此有原告所提前揭本院不動產權利移轉證書影本可憑。而系爭房屋面鄰台北縣汐
    止市○○街，為一大型集合式住宅，總樓高為一十四層，該房屋位於第三層，長
    江街寬約八米，離最近之公車站牌約二十分鐘路程，有社區公車通到汐止國小，
    附近約五分鐘路程有福客多便利商店，房屋基地後方為山坡，前方為基隆河等情
    ，已據本院履勘現場，製有勘驗筆錄在卷可稽。故本院審酌系爭土地之位置、工
    商業繁榮程度、被告利用基地之經濟價值及所受利益等因素，認前開房屋租金以
    房屋拍定總價年息百分之五計算為相當。據上，原告請求被告自起訴狀繕本送達
    翌日（如附表所示）起，至返還房屋之日止，按月給付原告五千三百三十三元（
    0000000×0.05÷12＝5333，元以下四捨五入）部分，即有理由。
八、從而，原告依民法第七百六十七條前段之規定請求被告甲○應將系爭房屋返還原
    告，另依民法第一百七十九條之規定，請求被告自如附表所示之日起，至返還房
    屋之日止，按月給付原告五千五百三十三元部分為有理由，應予准許，其逾此部
    分之請求為無理由，應予駁回。
九、原告陳明願供擔保，聲請宣告假執行，經核其勝訴部分，合於法律規定，爰酌定
    相當之擔保金額宣告之；其餘假執行之聲請，因該部分訴之駁回而失所依據，應
    予駁回。
十、因本案事證已臻明確，兩造就被告間之租約是否為真正之主張陳述及所提之證據
    ，對前開結論並無影響，故毋庸再予審酌，附此敘明。
十一、訴訟費用負擔之依據：民事訴訟法第七十九條、第八十五條第一項。
中　　　 華　　 民  　　國　　九十三　　年　　　六　　　月　　　九　　　日
                                        臺灣士林地方法院民事第一庭
                                            法      官  許永煌
右為正本係照原本作成。
如對本判決上訴須於判決送達後廿日內向本院提出上訴狀。
中　　　華　　　民　　　國　　九十三　　年　　　六　　　月　　　十六　　日
                                            法院書記官  馮衍燕
附表：被告收受起訴狀繕本之翌日
一、被告乙○○：九十三年三月十七日。
二、被告甲○：九十三年九十三年三月九日。
